臺灣新竹地方法院民事裁定
111年度竹北簡事聲字第1號
異  議  人  邱等    
相  對  人  彭明生  
上列當事人間聲請確定訴訟費用額事件，異議人對於中華民國11
1年4月22日本院司法事務官所為111年度竹北司簡聲字第2號裁定
提出異議，本院裁定如下：
    主  文
異議駁回。
    理  由
一、按當事人對於司法事務官處理事件所為之終局處分，得於處
    分送達後10日之不變期間內，以書狀向司法事務官提出異議
    ；司法事務官認前項異議有理由時，應另為適當之處分；認
    異議為無理由者，應送請法院裁定之；法院認該異議為有理
    由時，應為適當之裁定，認異議為無理由者，應以裁定駁回
    之，民事訴訟法第240條之4第1項至第3項分別定有明文。查
    本院民事庭司法事務官於民國111年4月22日所為111年度竹
    北司簡聲字第2號裁定，已於111年4月28日寄送送達異議人
    ，有送達證書在卷可按，異議人於111年5月5日具狀聲明異
    議，嗣經司法事務官認異議無理由而送請本院裁定，揆諸前
    開說明，本件聲明異議之程序尚無違誤，合先敘明。
二、異議人異議意旨略以：
    就本件鑑定機關即國立中央大學建築物漏水鑑定研究中心（
    下稱中央大學鑑定中心）所出具之鑑定費用新臺幣（下同）
    168,000元之收據（下稱系爭收據）真實性提出異議，蓋鑑
    定單位可不用繳稅，容易以收據造假、以少報多，藉此圖利
    他人、並從中謀取私利。是如相對人彭明生未能提供前於10
    9年9月21日預納168,000元之匯款單，或本件鑑定單位未能
    出具其受款專戶存摺、統一發票影本及其向國稅局申請進銷
    項憑證明細資料表佐證的話，則自可合理懷疑本件鑑定單位
    就系爭收據有偽造文書之嫌等語。
三、按法院未於訴訟費用之裁判確定其費用額者，第一審受訴法
    院於該裁判有執行力後，應依聲請以裁定確定之。依第1項
    確定之訴訟費用額，應於裁定送達之翌日起，加給按法定利
    率計算之利息，民事訴訟法第91條第1、3項分別定有明文。
    又確定訴訟費用額之程序，僅在審究有求償權之一造當事人
    所開列之費用項目，及其提出支付費用之計算書等證據，是
    否屬於訴訟費用之範圍，以確定應負擔訴訟費用之他造當事
    人所應賠償其訴訟費用之數額（最高法院98年度台抗字第70
    5號裁定意旨參照）。次按，此一確定訴訟費用額之程序，
    僅在審究有求償權之一造當事人所開列之費用項目，及其提
    出支付費用之計算書等證據，是否屬於訴訟費用之範圍，以
    確定應負擔訴訟費用之他造當事人所應賠償其之訴訟費用數
    額，並非就權利存在與否為確定。申言之，確定訴訟費用額
    係屬非訟事件，此項聲請之裁定，及抗告法院之裁定，僅依
    非訟事件程序，審究求償權人所開列之費用項目，是否為訴
    訟費用之範圍及已否提出證據證明，並裁定確定應負擔訴訟
    費用者，應賠償他造之數額若干，其目的在於確定訴訟費用
    額，至有關訴訟費用負擔之主體、負擔比例等悉依命負擔訴
    訟費用之裁判定之，於確定訴訟費用額之程序中，無從更為
    不同之酌定。由是而論，當事人於確定訴訟費用額程序中，
    僅得就各個費用項目是否為法律上之訴訟費用以及其數額計
    算有無錯誤為爭執，至屬明灼（臺灣高等法院103年度抗字
    第1285號裁定意旨參照）。又訴訟費用除裁判費外，尚包括
    民事訴訟法第77條之23至第77條之25所定各項費用在內，是
    法院囑請鑑定之鑑定費用依同法第77條之23規定，亦屬訴訟
    費用之一部（最高法院106年度台抗字第1103號裁定意旨參
    照），合先敘明。
四、經查，相對人前主張與異議人間請求修繕房屋等事件，業經
    本院109年度竹北簡字第150號判決後，經本院110年度續簡
    上字第1號判決確定，第一、二審訴訟費用均由異議人負擔
    。而本件鑑定報告係就該案囑託鑑定之項目，如系爭房屋漏
    水之原因、是否為異議人私設之管線造成漏水、修繕漏水之
    方法與費用、因漏水所致生系爭房屋之損害等事項，進行數
    次現場勘驗、鑑定與詳細報告，此均有該案之鑑定報告書在
    卷可稽。復以，該案於命相對人預納費用而囑託中央大學鑑
    定中心就前開事項進行鑑定前，確當庭詢問異議人就本件鑑
    定單位表示意見、如不同意應另為陳報(見本院109年度竹北
    簡字第150號卷，下稱竹北簡卷，第50頁)，異議人即就本件
    鑑定單位明確表示同意(見竹北簡卷第53頁)，且就本件鑑定
    單位於鑑定前就本件鑑定所需費用預為函知後(見竹北簡卷
    第62頁)，亦僅表示費用過高、無力負擔等語(見竹北簡卷第
    70頁)，惟仍配合後續勘驗鑑定程序之進行等情，均經本院
    調閱上開民事卷宗查核屬實，足見本件相對人所提出之中央
    大學鑑定中心出具之鑑定費用，顯屬該案件訴訟程序中所支
    出之必要訴訟費用，而相對人既已提出由該鑑定單位所出具
    之收據，即足證其確有先行繳納鑑定費用168,000元，此部
    分自應列入訴訟費用額內計算，並加給自裁定送達翌日起至
    清償日止，按法定利率計算之利息而由異議人負擔，是相對
    人上開主張，要非無據。雖異議人以上開情詞置辯，然本件
    為確定訴訟費用額之事件，僅在審究訴訟費用之範圍及確定
    異議人應繳納之訴訟費用額，已如前述，而異議人僅以上開
    理由指摘本件鑑定費用之真實性等情，究非本件確定訴訟費
    用額事件所得審究。況本件鑑定單位為從屬於國立大學之專
    業鑑定中心，其收費標準亦係依據行政院公共工程委員會10
    3年7月23日工程鑑字第10300246330號令發布之標準為計算
    基礎，並非無據，故尚難想像本件鑑定單位為圖上開利益而
    甘冒偽造文書相關刑責之風險而就本件鑑定費用以少報多、
    蓄意造假之舉。是異議人空言指泛本件鑑定費用過高、系爭
    收據不實云云，卻未能就此提出任何具體事證以實其說，本
    院自難據以作出有利於其之推認，是異議人上開主張，尚屬
    推測之詞，亦未具體指摘原裁定確定異議人應賠償相對人之
    訴訟費用額有何不當應予廢棄之處，自無理由，應予駁回。
五、據上論結，本件異議為無理由，依民事訴訟法第240條之4第
    3項後段，裁定如主文。
中　　華　　民　　國　　111 　年　　8 　　月　　31　　日
                  民事第二庭法　官　林南薰
以上正本係照原本作成。
如對本裁定抗告須於裁定送達後10日內向本院提出抗告狀，並繳
納抗告費新台幣1,000元。 
中　　華　　民　　國　　111 　年　　8 　　月　　31　　日
                            書記官　陳麗麗